臺灣臺南地方法院臺南簡易庭民事判決
110年度南簡字第1660號
原      告  中國信託產物保險股份有限公司

法定代理人  郭世昌  
訴訟代理人  周品言  
            吳信忠  
            張家瑜  
被      告  徐暘善  
訴訟代理人  洪銘憲律師
上列當事人間請求侵權行為損害賠償事件，本院於民國111年7月
21日言詞辯論終結，判決如下：
    主      文
原告之訴駁回。
訴訟費用新臺幣5,804元由原告負擔。
    事實及理由
一、原告起訴主張：被告經營位於臺南市○○區○○路○段000號之娃
    娃機店（下稱系爭娃娃機店）於民國109年8月27日20時17分
    因電器因素引發騎樓西南側牆壁處起火（下稱系爭火災），
    致原告承保、訴外人中國信託商業銀行股份有限公司（下稱
    中國信託銀行）所有之電子設備（下稱系爭電子設備）毀損
    ，中國信託銀行受有新臺幣（下同）372,800元之損失，原
    告已悉數賠付。被告經營一般遊樂場使用，應注意電源線路
    配置及電器安全，並隨時或定期檢修、維護電路及電器設備
    ，以防止火災之發生，依當時情形，並無不能注意之情事，
    竟疏未注意致生系爭火災，被告應負損害賠償之責。為此，
    爰依保險法第53條第1項、侵權行為損害賠償之法律關係，
    提起本件訴訟。並聲明：被告應給付原告342,800元及自起
    訴狀繕本送達翌日起至清償日止，按週年利率5％計算之利息
    。
二、被告則以：系爭火災固經臺南市政府消防局出具火災原因調
    查鑑定書（下稱系爭鑑定報告），惟據火災現場勘察紀錄及
    原因研判第三大點第（三）點第⒍所述：擷取娃娃機店監視
    器畫面，監視器時間20時13分許，騎樓娃娃機並無異狀，最
    西面機台後方牆壁處出現火光，此情係與勘察研判相符等語
    。如於20時13分許並無異狀，卻於最西面出現火光，惟系爭
    娃娃機店內之電源未立即消失，顯見系爭鑑定報告所提及電
    氣因素所引起火災之可能性較大云云，即有疑義。系爭火災
    發生隔日，被告委請民間公證人余乾慶前往保全證據，發現
    系爭火災起火處有一支粗的裸線，該裸線往上延伸是接台灣
    電力股份有限公司（下稱台電公司）的電線，火災應是發生
    在第3台和第4台娃娃機台上方，此上方就是台電線路供電處
    。依系爭娃娃機店之監視器畫面所示，面對大門右側之娃娃
    機之電力已中斷，左側之娃娃機仍供電，且仍有客人在夾娃
    娃，所以系爭火災起火原因應係連接台電公司所提供之裸線
    之R或T向有一端與台電公司所接觸之裸線已斷裂，因只斷裂
    R向或T向，致系爭娃娃機店一邊已失去電源，另一邊尚有電
    源可供應，最終因接地線(N)又為短路、或是RT因磨擦後因
    短路，最終尚在供應之電源也因磨擦後斷裂，最終連錄影系
    統之電力也遭到斷裂。綜上，本件是台電公司將外露電線由
    不明物體全部包裹，致摩擦而發生系爭火災，起火點應在台
    電接戶點。系爭火災之起火處距離被告的電器箱尚有一段距
    離，且電器箱的開關沒有被燒燬的痕跡，足見系爭火災並非
    系爭娃娃機店內電器起火所引起。對於原告理賠中國信託銀
    行之金額無意見，但系爭電子設備已使用多年，應予折舊。
    並聲明：原告之訴駁回；如受不利判決，願供擔保請准宣告
    免為假執行。
三、得心證之理由：
㈠、當事人主張有利於己之事實者，就其事實有舉證之責任，民
    事訴訟法第277條前段定有明文。民事訴訟如係由原告主張
    權利者，應先由原告負舉證之責，若原告先不能舉證，以證
    實自己主張之事實為真實，則被告就其抗辯事實即令不能舉
    證，或其所舉證據尚有疵累，亦應駁回原告之請求（最高法
    院17年上字第917號裁判意旨）。又因故意或過失，不法侵
    害他人之權利者，負損害賠償責任，民法第184條第1項前段
    定有明文。是侵權行為之成立，自應具備侵害行為、侵害權
    利、行為不法、致生損害、相當因果關係及行為人有故意、
    過失之要件。本件原告主張被告因未注意系爭娃娃機店之電
    源線路配置及電器安全、未隨時或定期檢修、維護電路及電
    器設備，使系爭娃娃機店之電器設備起火，引起系爭火災致
    系爭電子設備受損，自應就被告上開侵權行為之成立要件，
    負舉證責任。
㈡、原告主張之上揭事實，業據提出電子設備保險保單、火災證
    明書、火災調查資料內容、理賠申請書、報廢證明、系爭電
    子設備受損照片、統一發票、保險賠款同意書、賠款理算書
    及理賠確認明細表（見調字卷第17至53頁）為證，被告不爭
    執原告理賠中國信託銀行之金額，然否認有過失失火情事，
    並以前詞置辯，自應由原告就系爭火災之發生是系爭娃娃機
    店之電器設備起火所引起，及被告未注意系爭娃娃機店之電
    源線路配置及電器安全、未隨時或定期檢修、維護電路及電
    器設備之過失舉證。經查：
　⒈系爭鑑定報告認：人為縱火、化學物品或危險物自燃、遺留
    火種等因素引起火災之可能性不大，因起火處即系爭娃娃機
    店有使用電氣設備，且火災前電力供應曾出現異常情形，一
    旦電源線出現短路現象，係可能引燃周邊木質裝潢、雜物，
    進而導致火勢迅速擴大、蔓延，故研判本案起火原因以「電
    氣因素」引起火災之可能性較大，有臺南市政府消防局110
    年12月6日南市消調字第1100028582號函附系爭鑑定報告在
    卷可稽（見本院卷第49至176頁，結論見第59頁）。是系爭
    鑑定報告僅載明「電氣因素」引起火災之可能性較大，然未
    認定所稱之「電器」是被告之娃娃機台內部線路？或是被告
    裝潢後通電至娃娃機台之電線線路？或台電公司之接戶線？
    或原先房東之屋內電線線路？是原告僅以系爭鑑定報告之結
    論即認系爭火災為被告之電器設備起火引起，尚嫌速斷。
　⒉被告委請裝潢之水電師傅即證人黃協淵證稱：起火處與系爭
    娃娃機之電源箱有段距離，且地上有一條很粗的祼線，也有
    可能裸線一邊的接線斷裂後的摩擦，造成短路致生系爭火災
    ，但它全部包覆在裝潢裡面，所以我們也沒有辦法判斷就是
    這樣子產生等語（見本院卷第285至293頁）。台電公司人員
    即證人黃耀正證稱：因為裝潢包覆，看不出來是內線造成的
    ，還是外線造成的，外線係屬於台電公司等語（見本院卷第
    296頁）。出具系爭鑑定報告之鑑定人黃欽賢證稱：他們剛
    剛的說法，火調科是沒有辦法去做確認的，我們是就現場來
    看，起火處的確就是我們監視器中看到有火花的地方，現場
    清理時也發現有電源線，綜合研判後，排除其他可能因素，
    我們研判應該是電氣因素引起火災，機台本身沒有看到有火
    花，所以可能在裝潢牆面那個區塊的電器設備或線路等語（
    見本院卷第302至305頁）。參以本院勘驗系爭娃娃機店之監
    視器畫面，仍僅能確認系爭火災之起火點及起火時間，無法
    確認系爭火災究屬娃娃機台內部線路、被告裝潢線路、屋主
    原本線路或台電公司外部線路所引起。
　⒊此外，被告因系爭火災所涉失火燒燬建物及住宅之刑事案件
    ，經臺灣臺南地方檢察署檢察官以109年度他字第5674號認
    查無犯罪事實而簽結，經本院調閱前開刑事卷宗核閱無誤。
    原告復未能舉證證明被告就系爭火災之發生為系爭娃娃機店
    之電器設備所引起，及被告有未注意系爭娃娃機店之電源線
    路配置及電器安全、未隨時或定期檢修、維護電路及電器設
    備之過失，揆諸前揭法條，原告主張被告應負侵權行為責任
    ，即無可採。
四、綜上所述，原告依保險法第53條第1項、侵權行為損害賠償
    之法律關係，請求被告給付342,800元及法定遲延利息，為
    無理由，應予駁回。
五、訴訟費用，由敗訴之當事人負擔；法院為終局判決時，應依
    職權為訴訟費用之裁判。民事訴訟法第78條及第87條第1項
    分別定有明文。本件原告之訴為無理由，第一審訴訟費用為
    5,804元（第一審裁判費3,750元、證人旅費2,054元【見本
    院卷第321頁】），應由原告負擔，爰判決如主文第2項所示
    。
六、本件事證已臻明確，兩造其餘攻擊防禦方法及舉證，核與本
    判決之結果不生影響，爰不另為贅論，附此敘明。
七、據上論結，本件原告之訴為無理由，判決如主文。
中　　華　　民　　國　　111 　年　　8 　　月　　4 　　日
  　　　　　　　　臺灣臺南地方法院臺南簡易庭　　　　　
                                  法  官　羅郁棣
以上正本證明與原本無異。
如不服本判決，應於送達後20日內向本庭（台南市○○路0段000
號）提出上訴狀（須按他造當事人人數附繕本）。
中　　華　　民　　國　　111 　年　　8 　　月　　8 　　日
　　　　　　　　　　　　　　　　　書記官  周玉茹